臺灣士林地方法院民事判決　　　　　　　　　　　　　九十三年度勞簡上字第八號
　　上　訴　人　丙○○
　　訴訟代理人　連兆宗律師
　　被上訴　人　乙○○○○○○.
　　訴訟代理人　傅文明律師
　　複代理　人　甲○○
當事人間請求給付資遣費事件，上訴人對於中華民國九十三年七月十五日本院士林簡
易庭九十三年度士勞簡字第三號第一審判決提起上訴，本院於九十三年十二月一日言
詞辯論終結，判決如下：
    主  文
原判決除確定部分外廢棄。
被上訴人應給付上訴人新台幣肆拾萬肆仟壹佰陸拾陸元，及自民國九十三年二月五日
起至清償日止，按年息百分之五計算之利息。
第一審（除確定部分外）及第二審訴訟費用，由被上訴人負擔。
    事實及理由
壹、程序方面：
    上訴人於本院民國九十三年十月二十七日言詞辯論期日就請求被上訴人給付資遣
    費部分減縮上訴聲明為請求被上訴人給付新台幣（以下同）四十萬四千一百六十
    六元及自起訴狀繕本送達翌日起至清償日止，按年息百分之五計算之利息，核與
    民事訴第二百五十五條第一項第三款之規定相符，應予准許。
貳、實體方面：
一、上訴人主張：上訴人自八十三年五、六月間即應聘擔任被上訴人之廚師（八十四
    年五月三十一日始加入勞保），在職期間克盡職責，未違反被上訴人任何規定，
    詎被上訴人竟以近年政府規定廚師應有執照，上訴人未能通過廚師證照考試為由
    ，於九十二年六月二十六日片面終止勞動契約，並拒付資遣費。上訴人於離職前
    六個月之平均工資為五萬元，爰依勞動基準法（下稱勞基法）第十七條之規定，
    請求被上訴人給付資遣費四十萬四千一百六十六元（受僱年資自八十四年五月三
    十一日起至九十二年六月二十六日止），並聲明：(一)原判決廢棄；(二)被上訴人應
    給付上訴人四十萬四千一百六十六元及自起訴狀繕本送達翌日起至清償日止，按
    年息百分之五計算之利息；(三)願供擔保，請准宣告假執行。（上訴人另請求被上
    訴人給付特別休假未休之工資二萬三千八百元部分，經上訴人撤回上訴，已告確
    定。）
二、被上訴人則以：上訴人平日工作不力，浪費被上訴人採購之食品材料，且造成被
    上訴人所經營之餐廳遭台北市政府衛生局取締，引發訴外人即被上訴人之妻李徐
    淑嬌不滿，而於九十二年六月二十六日彼此發生口角，上訴人乃於同日晚間主動
    向訴外人徐淑嬌要求結算並發給薪資，並自翌日起不再至「同慶川菜館」上班，
    因此係上訴人同意與被上訴人終止勞動契約，並非被上訴人依勞基法第十一條規
    定終止勞動契約，上訴人自無權請求被上訴人給付資遣費等語資為抗辯，並聲明
    ：上訴駁回。
三、兩造不爭執之事實：
  (一)上訴人自八十三年五、六月間起受僱被上訴人擔任廚師，於九十二年六月二十六
    日離職前之平均工資為每月五萬元。
  (二)上訴人並未辱罵被上訴人之妻李徐淑嬌。
四、兩造爭執之要旨：
  (一)上訴人是否為自願離職？
  (二)被上訴人是否以上訴人對於所擔任之工作不能勝任為由，終止與上訴人間之勞動
    契約？
五、上訴人主張在九十二年六月二十六日晚上證人陳福田打電話給伊，說老闆娘要給
    伊一個星期的時間讓伊找工作，伊當天晚上打電話給老闆的太太李淑嬌表示不願
    再做一個星期，請求將工資算給伊，伊有向她要資遣費，但她並未給付等語。被
    上訴人雖辯稱上訴人係自願離職，故不得請求資遣費云云。惟查，依證人陳福田
    於原審證稱：「我現在擔任被上訴人廚房的領班，被上訴人的太太在一天晚上我
    已下班在家叫我打電話給上訴人說做到下個月，並沒有說做到幾號，工資也沒有
    說。」等語（詳原審卷第二十七頁），核與證人即被上訴人之妻李徐淑嬌所證：
    「當天衛生所的人第二次來就廚房內碗盤衛生問題提出口頭警告，因為衛生問題
    我有與上訴人發生口角，當天晚上我有叫領班陳福田轉告上訴人做到下個月，並
    未說做到五號或七天讓他找工作，當天晚上上訴人打電話給我說不做了，算薪水
    給他，我便把薪水算給上訴人。」等情相符（詳原審卷第二十八頁），因此，顯
    然是被上訴人之妻因上訴人工作不力，致該餐廳遭台北市衛生局人員口頭告誡，
    故主動將上訴人解僱，並酌留一定期間供上訴人另覓新職，但上訴人自願放棄該
    預告期間之權利，而非上訴人自願離職甚明。
六、被上訴人另辯稱其妻李徐淑嬌無權解僱員工等語。經查，同慶川菜館為一獨資商
    號，被上訴人李傳鈞為該商號之負責人，此為上訴人所不爭執，上訴人雖主張被
    上訴人經常不在，大小事情都是他太太在處理，解僱及聘僱員工老闆娘也可以做
    主，伊去應徵時找領班，領班同意就可以云云（詳本院卷第六十三頁）。惟按「
    夫妻於日常家務，互為代理人。」民法第一千零零三條第一項定有明文。證人李
    徐淑嬌雖係被上訴人之妻，但依法其僅就日常家務之處理，始為被上訴人之代理
    人，至於被上訴人經營餐廳，僱用、解僱員工等，並非日常家務之範疇，其妻並
    無法定代理權，上訴人既主張被上訴人之妻有權代理，就此有利於上訴人之事實
    ，應由上訴人負舉證之責。茲上訴人既未能舉證證明上訴人確有授權其妻解僱員
    工，其此部分之主張自無足採。
七、按「無代理權人以代理人之名義所為之法律行為，非經本人承認，對於本人不生
    效力。」民法第一百七十條第一項定有明文。被上訴人雖未授權其妻解僱員工，
    故其妻於九十二年六月二十六日解僱上訴人之行為，應屬無權代理。惟被上訴人
    於知悉其妻解僱上訴人後，並未要求上訴人再回餐廳工作，且陳稱：「我很久之
    前就想請他走了，是他自己要走，我也同意。」（詳本院卷第四十九頁），並於
    上訴人聲請台北市政府勞工局調解時稱：「一、勞方因未具有廚師之執照，並因
    市政府法令規定八十八年起要求廚師須有執照，故於六月二十六日告知勞方終止
    勞動契約。二、資方已給予勞方數次考廚師執照之機會但勞方均未能考取，故予
    以解僱。」，此有該局九十二年七月三十日勞資爭議案件協調會議紀錄影本一紙
    在卷可憑（詳原審卷第四十四頁）。足證被上訴人於知悉其妻無權代理解僱上訴
    人後，亦承認其妻無權代理之行為，依前揭民法第一百七十條第一項規定，被上
    訴人之妻無權代理解僱上訴人之行為，對被上訴人亦生效力。被上訴人雖另辯稱
    前揭勞工局之協調紀錄所載非其本意云云，惟證人即台北市政府勞工局員工李定
    廉已於原審到場證稱：「上訴人及被上訴人間的勞資糾紛是我承辦協調的，協調
    內容的字句是我寫的，我們會按照各方陳述要旨記載勞方意見及資方意見，資方
    的記載內容是由資方講出來的。」等語（詳原審卷第六十六頁），足認被上訴人
    此部分所辯無可採。
八、次按「非有左列情形之一者，雇主不得預告勞工終止勞動契約：．．．，五、勞
    工對於所擔任之工作確不能勝任時。」勞基法第十一條第五款定有明文。被上訴
    人辯稱上訴人一直未能取得廚師執照，此為上訴人所不爭執。又上訴人於被上訴
    人餐廳負責配菜組長，且管理冰箱的菜是否新鮮及餐具是否衛生等情，亦為兩造
    所不爭執。而被上訴人餐廳於九十二年五月二十八日經台北市政府衛生局派員檢
    查後發現：「一、碗盤櫃雜亂未整理。二、碗盤消毒後未倒置或加蓋。三、冰箱
    內食物未加蓋或以保鮮膜存放。．．」等情，經該局開立改善通知，此有該局通
    知影本附於原審卷可憑（詳原審卷第三十三頁）。又九十二年六月二十六日當天
    ，台北市政府衛生局人員再度到被上訴人餐廳檢查，發現廚房內碗盤衛生有問題
    ，並當場提出口頭告誡等情，亦經證人李徐淑嬌及陳福田於原審證述甚詳（詳原
    審卷第二十八頁、第八十三頁），上訴人受僱被上訴人擔任廚師，但未能取得廚
    師之執照，且就其負責管理之事務先後二次經主管機關檢查不合格，應認其對於
    所擔任之工作確不能勝任，被上訴人依此理由解僱上訴人，自屬合法。
九、末按「雇主依前條終止勞動契約者，應依左列規定發給勞工資遣費：一、在同一
    雇主之事業單位繼續工作，每滿一年發給相當於一個月平均工資之資遣費。二、
    依前款計算之剩餘月數，或工作未滿一年者，以比例計給之。未滿一個月者以一
    個月計。」勞基法第十七條定有明文。被上訴人雖得依勞基法第十一條第五款之
    規定終止與上訴人間之勞動契約，惟依前揭勞基法第十七條之規定，應給付上訴
    人資遣費。上訴人自八十四年五月三十一起至九十二年六月二十六日止之工作年
    資為八年又二十六日，依前揭法條規定，得請求被上訴人給付之資遣費為四十萬
    四千一百六十六元（50000×8＋50000＋1/12＝404166） 。從而，上訴人請求被
    上訴人給付四十萬四千一百六十六元及自九十三年二月五日（起訴狀繕本送達翌
    日）起至清償日止，按年息百分之五計算之利息，即有理由，應予准許。原審就
    此部分為上訴人敗訴之判決，尚有未洽。上訴意旨指摘原判決不當，求予廢棄，
    為有理由。爰由本院予以廢棄改判，如主文第二項所示。
十、上訴人雖請聲明願供擔保，請准宣告假執行，惟本件判決依民事訴訟法第四百三
    十六條之二第一項之規定，兩造均不得再上訴，是上訴人聲請宣告假執行，即無
    必要。
十一、據上論結，本件上訴為有理由，依民事訴訟法第四百三十六條之一第三項、第
      四百五十條、第七十八條，判決如主文。
中　　　華　　　民　　　國　　九十三　　年　　 十二 　　月　　二十二　　日
                                        臺灣士林地方法院民事第一庭
                                            審判長法官  黃小瑩
                                            法      官  蕭錫証
                                            法      官  許永煌
右為正本係照原本作成。
本判決不得上訴。
中　　　華　　　民　　　國　　九十三　　年　　 十二 　　月　　二十七　　日
                                            法院書記官  馮衍燕
